【裁判字號】    98,易,263
【裁判日期】    980731
【裁判案由】    詐欺
【裁判全文】
臺灣士林地方法院刑事判決               98年度易字第263號
公  訴  人  臺灣士林地方法院檢察署檢察官
被      告  丙○○
                    （現於臺灣士林看守所另案執行中）
            甲○○
上列被告因詐欺案件，經檢察官提起公訴（98年度偵字第2640號
），被告於本院準備程序中就被訴之事實為有罪之陳述，經合議
庭裁定改由受命法官獨任依簡式審判程序審理並判決如下：
    主  文
丙○○幫助意圖為自己不法之所有，以詐術使人將本人之物交付
，累犯，處有期徒刑陸月，如易科罰金，以新臺幣壹仟元折算壹
日。
甲○○幫助意圖為自己不法之所有，以詐術使人將本人之物交付
，累犯，處有期徒刑陸月，如易科罰金，以新臺幣壹仟元折算壹
日。
    事  實
一、丙○○前於民國95年間因施用毒品案件，經臺灣高雄地方法
    院以95年度訴字第523 號判決（起訴書誤載為95年度訴字第
    1126號判決，應予更正）分別處有期徒刑8 月、3 月，定應
    執行刑為有期徒刑9 月確定，於96年6 月26日縮刑期滿執行
    完畢；甲○○則於96年因公共危險案件，經臺灣桃園地方法
    院以96年度壢交簡字第134 號判決處有期徒刑2 月，於96年
    6 月11日易科罰金執行完畢。詎2 人仍不知悔改，明知詐欺
    集團等不法份子經常利用他人申請之行動電話門號及存款帳
    戶存摺、提款卡、密碼轉帳等方式，獲取不法利益並逃避執
    法人員之追查，且依渠社會經驗，應有相當之智識程度可預
    見其提供申辦之行動電話門號及帳戶之存摺、提款卡、密碼
    等供他人使用，將幫助犯罪集團從事詐欺取財之犯行，仍不
    違反其本意，並基於幫助詐欺取財之犯意，丙○○於97年10
    月初，在高雄市○○路及同盟路附近，以新臺幣（下同）3,
    000 元之代價，將其所申辦之行動電話門號0000000000號SI
    M 卡1 張，出售於真實姓名年籍不詳「張欣宏」之成年男子
    ，甲○○則於97年12月3 日在中壢火車站，以12,000元之代
    價，將其申辦之臺灣中小企業銀行復興分行帳號0000000000
    0 號帳戶存摺、提款卡及密碼，出售予真實姓名年籍不詳之
    成年男子。嗣該詐欺集團成員基於詐欺取財之犯意，於97年
    12月8 日上午10時許撥打電話予乙○○，訛稱因其帳戶遭人
    冒用，資金將被凍結，須至自動櫃員機辦理轉帳云云，嗣後
    並留下上開丙○○所提供之行動電話門號0000000000號予乙○○，告知乙○○97年12月10日下午1 時許會以該門號聯絡
    ，致乙○○陷於錯誤，依指示分別於97年12月9 日至萬泰商
    業銀行站前分行匯款40萬元、97年12月10日至國泰世華商業
    銀行北投分行匯款60萬元，至甲○○上開臺灣中小企業銀行
    帳戶內，旋遭提領一空，嗣約定時間經過，並未接獲對方來
    電，經乙○○撥打丙○○之行動電話門號0000000000號均不
    通，始發覺有異，因而報案處理，循線查獲上情。
二、案經臺北市政府警察局北投分局報告臺灣士林地方法院檢察
    署檢察官偵查起訴。
    理  由
一、本件被告丙○○、甲○○所犯為刑法第30條第1 項、第339
    條第1 項之罪，核屬刑事訴訟法第273 條之1 第1 項所定死
    刑、無期徒刑、最輕本刑為3 年以上有期徒刑以外之罪，亦
    非高等法院管轄之第一審案件，而被告於本院行準備程序中
    就被訴事實為有罪之陳述，經告知被告簡式審判程序之旨並
    聽取當事人意見後，本院合議庭裁定由受命法官獨任進行簡
    式審判程序，是本件之證據調查，依刑事訴訟法第273 條之
    2 規定，不受同法第159 條第1 項、第161 條之2 、第161
    條之3 、第163 條之1 及第164 條至第170 條規定之限制，
    合先敘明。
二、上開犯罪事實，業據被告二人於本院準備程序中坦承不諱（
    見本院卷第22頁），且經證人即被害人乙○○於警詢、偵查
    中指證歷歷（見臺灣士林地方法院檢察署98年度偵字第2640
    號卷第12頁至第15頁、第48頁至第50頁），並有被害人萬泰
    商業銀行匯款申請書、國泰世華商業銀行匯出匯款回條、臺
    灣中小企業銀行客戶基本資料及交易明細資料、行動電話門
    號0000000000號通聯調閱查詢單各1 份（見臺灣士林地方法
    院檢察署98年度偵字第2640號卷第17頁至第18頁、第21頁至
    第26頁、第33頁至第34頁）在卷可稽，足認被告任意性自白
    核與事實相符，應堪採信。綜上，被告丙○○之上開行動電
    話門號、被告甲○○之臺灣中小企業銀行帳戶，確遭不法之
    徒使用於詐欺取財犯行，至為明確。
三、按行動電話門號、金融帳戶分為個人貼身使用及理財之工具
    ，申請開設該二者並無任何特殊之限制，並可向不同之電信
    業者、金融機構申請多數之行動電話門號、存款帳戶使用，
    並無何困難，此乃眾所週知之事實，則依一般人之社會生活
    經驗，苟見非親非故之人不以自己名義申請行動電話門號或
    開戶，反而向他人蒐集行動電話門號、金融機構帳戶供己使
    用，衡情對收集者將所收集之行動電話門號、帳戶用於詐欺
    犯罪乙節當有預見。況觀諸現今社會上，詐騙集團收購人頭
    帳戶、行動電話門號，持以供作電話詐欺之事，常有所聞，
    出賣或出借帳戶、行動電話門號予非親非故之人，受讓人係
    為謀非正當資金進出，而隱瞞行為人身份曝光之不法使用，
    幾乎已成為人盡皆知之犯罪手法等情，益當信而有徵。本件
    被告二人明知將行動電話門號SIM 卡、銀行帳戶存摺及提款
    卡、提款卡密碼等物品，淪落於不明人士手中，極易被利用
    為與財產有關之犯罪工具；被告二人竟加以同意，顯然對於
    該帳戶作為不法使用，有所認識且並不違背其本意，是雖卷
    內事證並無積極證據證明被告知悉該詐欺犯罪集團將如何犯
    罪，而無法於本件認定被告有共同詐欺之犯罪認識，但其既
    對行動電話門號、帳戶交付他人使用，可能遭犯罪集團用以
    犯罪有所預見，且不違背本意而為之，應有幫助詐欺取財之
    不確定故意甚明。從而，本件事證明確，被告二人幫助犯詐
    欺取財之犯行堪以認定，應予依法論科。
四、按刑法上之幫助犯，係對於犯罪與正犯有共同之認識，而以
    幫助之意思，對於正犯資以助力，而未參與實施犯罪之行為
    者而言（最高法院75年度臺上字第1509號、88年度臺上字第
    1270號判決意旨可資參照）。是以如未參與實施犯罪構成要
    件之行為，而係出於幫助之意思提供助力，即屬幫助犯，而
    非共同正犯。核被告所為，係犯刑法第30條第1 項前段、第
    339 條第1 項之幫助詐欺取財罪。另被告丙○○前於95年間
    因施用毒品案件，經臺灣高雄地方法院以95年度訴字第523
    號判決分別處有期徒刑8 月、3 月，定應執行刑為有期徒刑
    9 月確定，於96年6 月26日縮刑期滿執行完畢；被告甲○○
    則於96年因公共危險案件，經臺灣桃園地方法院以96年度壢
    交簡字第134 號判決處有期徒刑2 月，於96年6 月11日易科
    罰金執行完畢等情，有臺灣高等法院被告前案紀錄表1 份附
    卷可按，其受有期徒刑執行完畢，5 年內故意再犯本件最重
    本刑為有期徒刑以上之罪，為累犯，均應依刑法第47條第1
    項規定加重其刑。又被告係幫助他人犯罪，應依刑法第30條
    第2 項之規定，按正犯之刑減輕之，並均就上開刑之加重及
    減輕，依法先加後減之。爰審酌被告二人分別提供行動電話
    門號SIM 卡、銀行帳戶供詐欺集團詐騙他人財物，危害社會
    正常交易安全，增加被害人尋求救濟之困難，並使犯罪之追
    查趨於複雜，被告犯罪之動機、目的、手段、被害人遭詐騙
    金額甚鉅，及其犯罪後仍能坦承犯行，態度尚稱良好等一切
    情狀，分別量處如主文所示之刑，並諭知易科罰金之折算標
    準，以示警懲。公訴人雖就被告二人均具體求刑有期徒刑7
    月以上，惟本院認以量處如主文所示之刑為適當，公訴人之
    求刑，核屬過重，附此敘明。
五、末查，檢察官移送併案審理部分（臺灣桃園地方法院檢察署
    98年度偵字第5866號），雖未據起訴，然與前揭已起訴部分
    為同一事實，本院自得併予審理，附此敘明。
據上論斷，應依刑事訴訟法第273 條之1 、第299 條第1 項前段
，刑法第339 條第1 項、第30條第1 項前段、第2 項、第47條第
1 項、第41條第1 項前段，刑法施行法第1 條之1 ，判決如主文
。
本案經檢察官王巧玲到庭執行職務。
中    華    民    國    98    年    7    月    31    日
                  刑事第二庭法  官  劉育琳
以上正本證明與原本無異。
如不服本判決應於收受判決後10日內向本院提出上訴書狀，並應
敘述具體理由；其未敘述上訴理由者，應於上訴期間屆滿後20日
內向本院補提理由書 (均須按他造當事人之人數附繕本)「 切勿
逕送上級法院」。
                            書記官  朱宮瑩
中    華    民    國    98    年    7     月    31    日
附錄本案論罪科刑法條之依據：
中華民國刑法第339條第1項
（普通詐欺罪）
意圖為自己或第三人不法之所有，以詐術使人將本人或第三人之
物交付者，處 5 年以下有期徒刑、拘役或科或併科 1 千元以下
罰金。
中華民國刑法第30條第1項
（幫助犯及其處罰）
幫助他人實行犯罪行為者，為幫助犯。雖他人不知幫助之情者，
亦同。


司法院資訊處製作；財團法人民間司法改革基金會備份。
